臺灣高等法院刑事判決
111年度上訴字第2075號
上  訴  人  
即  被  告  陳奕辰


選任辯護人  蕭棋云律師
            廖孟意律師
            彭彥植律師
上列上訴人因違反毒品危害防制條例案件，不服臺灣新北地方法
院110年度訴字第762號，中華民國111年3月29日第一審判決（起
訴案號：臺灣新北地方檢察署110年度偵字第3611號），提起上
訴，本院判決如下：
    主  文
上訴駁回。
    事實及理由
壹、審理範圍
　　本案係在刑事訴訟法第348條於民國110年6月18日修正施行
    後，於111年6月10日繫屬本院，應適用修正後之現行刑事訴
    訟法第348條規定判斷上訴範圍。原審判決後，上訴人即被
    告陳奕辰及其辯護人明示僅就科刑部分提起上訴（本院卷第
    94頁），依現行刑事訴訟法第348條第3項規定及其修法理由
    ，本院自僅就原判決關於刑之部分審理，至於未表明上訴之
    原判決關於犯罪事實、罪名及沒收部分非本院審判範圍，均
    引用原審判決書之記載。（如附件）
貳、本案科刑
　㈠關於法定刑之加重、減輕事由
　⒈被告所為販賣第三級毒品而混合二種以上之毒品，應依毒品
    危害防制條例第9條第3項之規定加重其刑。
　⒉被告著手於本案之販賣毒品行為之實行，惟未及售出即為警
    查獲，為未遂犯，爰依刑法第25條第2項規定，按既遂犯之
    刑減輕之。
　⒊被告於偵查、原審及本院審理時，均自白本案犯行（偵卷第1
    9至25頁，原審卷第121頁，本院卷第103頁），應依毒品危
    害防制條例第17條第2項規定，減輕其刑。且被告有上述刑
    之加重及2種減輕事由，依法先加後遞減之。
　⒋被告於警詢、偵查及審理中均未明確提供毒品來源之真實身
    分（偵卷第23頁、第75頁，原審卷第122頁、第164頁，本院
    卷第104頁），本案未因被告之供述而查獲其毒品上游或其
    他正犯、共犯乙情，亦有臺灣新北地方檢察署110年10月21
    日新北檢錫平110偵18551字第1100098841號函、新北市政府
    警察局新莊分局110年10月25日新北警莊刑字第1104050171
    號函在卷可佐（原審卷第61頁、第63頁），故本案並無毒品
    危害防制條例第17條第1項之適用。　
　⒌至於辯護人以被告僅二專畢業，謀生不易，又須為母親分擔
    家計，一時失慮受人利用，犯罪動機及目的非全無可憫，且
    被告所販售之毒品重量輕、純度甚低，僅有一次犯行，與多
    次、大量出售而獲取巨額利潤者顯然有別，認本案販賣未遂
    之情節及程度客觀上難謂重大，且被告始終自白犯行，可見
    洗心革面，請求依刑法第59條規定酌量減輕被告之刑云云，
    惟按刑法第59條所謂「犯罪之情狀顯可憫恕」，必於審酌一
    切犯罪情狀，在客觀上顯然足以引起一般同情，認為縱宣告
    法定最低刑度猶嫌過重者，始有其適用。此所謂法定最低度
    刑，固包括法定最低本刑；惟遇有其他法定減輕之事由者，
    則指適用其他法定減輕事由減輕其刑後之最低度刑而言。倘
    被告別有法定減輕事由者，應先適用法定減輕事由減輕其刑
    後，猶認其犯罪之情狀顯可憫恕，即使科以該減輕後之最低
    度刑仍嫌過重者，始得適用刑法第59條規定酌量減輕其刑。
    查被告知悉嚴令禁止販賣各類毒品，卻為圖不法利益而為本
    案犯行，無可藉詞負擔家計、謀生不易而解免其責，縱本案
    毒品交易數量非鉅，且僅止於未遂，但審酌其犯罪情節、行
    為惡害等一切犯罪情狀，所為客觀上顯然不足以引起一般同
    情。且本案被告經依上開規定減輕其刑後（詳前述），足為
    適當量刑，並無縱予宣告法定最低刑度或減刑後之最低刑度
    猶嫌過重之情事，認無適用刑法第59條減輕其刑之餘地，附
    此敘明。
　㈡駁回上訴之說明
　⒈原審以被告犯毒品危害防制條例第9條第3項、第4條第6項、
    第3項之販賣第三級毒品而混合二種以上毒品未遂罪，依法
    變更起訴法條並告知變更後之罪名使當事人辯論，關於科刑
    部分以被告有如前述刑之加重及2種減輕事由，依法先加後
    遞減之，並說明本案並無毒品危害防制條例第17條第1項（
    原判決誤載為第2項，應予更正）、刑法第59條減刑事由，
    審酌被告正值青年，明知本案毒品戕害身心，竟為牟求私利
    而為本案犯行，所為可議，惟念其犯後坦承犯行，且因員警
    施以釣魚偵查而使犯行未能成功既遂，毒害並未擴散，暨被
    告販賣毒品之售價、數量等犯罪情節與犯罪動機、目的、手
    段，以及被告自陳二專畢業之智識程度、家庭生活經濟狀況
    等一切情狀，量處有期徒刑2年，刑之量處並無違法不當。
　⒉被告上訴意旨以前述事由主張本案情堪憫恕，應適用刑法第5
    9條酌減其刑乙節，並無理由，已經本院指駁如前，又辯護
    人以被告始終自白犯行，且盡力協助追查上游，本案扣案毒
    品中僅編號1、2之毒品有混合2種之毒品，但均屬微量之犯
    罪情節及犯後態度，情節輕微，請從輕量刑云云。惟按法官
    為量刑之裁量時，本得依據個案情節，參酌刑法第57條各款
    例示之犯罪情狀，於法定刑度內量處被告罪刑；除有逾越該
    罪法定刑或法定要件，或未能符合法規範體系及目的，或未
    遵守一般經驗及論理法則，或顯然逾越裁量，或濫用裁量等
    違法情事以外，自不得任意指摘其量刑違法。原判決於第8
    頁第1至2行之理由中已說明本案先依毒品危害防制條例第9
    條第3項規定加重其刑（最低法定本刑加重有期徒刑1月即足
    ），已考量本案情節而加重幅度不高，再依未遂犯、毒品危
    害防制條例第17條第2項規定遞減其刑，復在所形成處斷刑
    之範圍內，於理由具體論述依刑法第57條各款事由審酌後而
    為量刑之結果，所量處之刑屬低度刑，核無裁量權濫用或違
    反比例原則之情形，且被告供述上游之資訊不全，不合於毒
    品危害防制條例第17條第1項規定，原審未將之納入從輕量
    刑之因子，並無違誤。被告執上詞指摘原判決之量刑不當，
    認無理由，應予駁回。㈣　
據上論斷，應依刑事訴訟法第368條，判決如主文。
本案經檢察官余怡寬提起公訴，檢察官壽勤偉到庭執行職務。
中　　華　　民　　國　　111 　年　　9 　　月　　21　　日
                  刑事第六庭  審判長法　官  劉方慈
                                    法　官  蕭世昌
                                    法　官  許曉微
以上正本證明與原本無異。
如不服本判決，應於收受送達後20日內向本院提出上訴書狀，其
未敘述上訴之理由者並得於提起上訴後20日內向本院補提理由書
（均須按他造當事人之人數附繕本）「切勿逕送上級法院」。
                                    書記官  徐仁豐
中　　華　　民　　國　　111 　年　　9 　　月　　21　　日
附件：臺灣新北地方法院110年度訴字第762號刑事判決